【裁判字號】    98,交聲,1666
【裁判日期】    980806
【裁判案由】    交管條例聲異
【裁判全文】
臺灣板橋地方法院交通事件裁定        98年度交聲字第1666號
原處分機關  交通部公路總局臺北區監理所
異  議  人
即受處分人  甲○○
上列異議人因違反道路交通管理處罰條例案件，對於交通部公路
總局臺北區監理所於民國97年6 月3 日以北監自裁字第裁40-C00
000000號違反道路交通管理事件裁決書所為之裁決處分不服，聲
明異議，本院裁定如下：
    主  文
原處分撤銷。
甲○○不罰。
    理  由
一、原處分意旨略以：異議人即受處分人甲○○駕駛車牌號碼26
    99-QA 號自用小客車（下稱本件汽車），於民國98年5 月6
    日15時25分許，在臺北縣石門鄉○○路口處，因有「紅燈直
    行（往三芝）」之違規事實，經臺北縣政府警察局金山分局
    警員當場攔停開立舉發通知單後，嗣異議人於應到案日期前
    依法提出申訴，由原處分機關交通部公路總局臺北區監理所
    於98年6 月3 日以北監自裁字第裁40-C00000000號裁決書裁
    決，依道路交通管理處罰條例第53條第1 項、第63條第1 項
    第3 款等規定，裁處罰鍰新臺幣（下同）2 千7 百元，並記
    違規點數三點等情。
二、異議意旨略以：伊於前開時間駕駛本件汽車上坡通過該路口
    時，燈號是顯示為黃燈狀態，卻遭站在下坡距離該路口燈號
    有85公尺遠之警員攔下，依警員的方向、位置及角度極易造
    成錯誤之判斷，警員無法同時看見紅燈與本件汽車，且從紅
    綠燈到伊看見警員約有20公尺，燈號亦早已由黃燈變成紅燈
    ，而異議人請求警員調閱現場監視器錄影帶，警員卻告知已
    損壞無法調閱，爰依法聲明異議等語。
三、按汽車行駛至交岔路口，其行進、轉彎，應遵守燈光號誌之
    指示，為道路交通安全規則第102 條第1 項第1 款前段所明
    定；又行車管制號誌之「圓形紅燈」所顯示之意義為「（一
    ）車輛面對圓形紅燈表示禁止通行，不得超越停止線或進入
    路口。」道路交通標誌標線號誌設置規則第206 條第5 款定
    有明文。是以，道路交通管理處罰條例第53條第1 項所定「
    汽車駕駛人，行經有燈光號誌管制之交岔路口闖紅燈者」之
    違規情形，自係指在面對紅燈時超越停止線進入交岔路口之
    情形而言甚明，倘汽車駕駛人在號誌仍為綠燈或黃燈時即越
    過停止線進入交岔路口，即使在其行進方向之號誌已轉換為
    紅燈時才駛出交岔路口，仍與「行經有燈光號誌管制之交岔
    路口闖紅燈者」之違規行為不盡相符。
四、經查，異議人駕駛本件汽車於上揭時、地為警攔停當場舉發
    之事實，固據證人即舉發警員陳明滿於本院調查時證述在卷
    ，並有本件舉發通知單影本1 紙附卷可稽。然異議人於聲明
    異議及本院訊問時，均堅稱其係於該路口號誌為黃燈時，即
    已先駛越楓林路上之停止線等語，就此證人陳明滿到庭雖證
    稱：當時我是執行巡邏勤務，人下車站在拍攝照片二顯示之
    位置，進行攔停違規闖越該路口紅燈的車輛，當時我看的是
    路口距離較遠的號誌，在該號誌顯示為紅燈的時候，我看到
    異議人駕車強行通過該路口過來，我就將異議人攔停下來，
    他跟我講說他是黃燈時通過路口，我也跟他解釋我確實是看
    到他是已經轉換紅燈後，才通過路口，所以當場開立舉發通
    知單。我當時是先看燈號，一看到路口燈號轉變為紅燈的時
    候，馬上看該路口有無車輛，並看到本件汽車車頭（即如照
    片二以黑筆畫所示位置），當時異議人車速很快，但因為
    沒有帶測速器，所以沒有辦法確定他的車速等語，並庭呈現
    場照片3 張附卷供參。惟查，依前開照片二、三顯示，異議
    人駕車行經楓林路本件路口前為一上坡彎道，另證人陳明滿
    舉發當時所站立之位置則屬下坡路段，且距離該路口距離甚
    遠，從而，依據證人陳明滿在照片二中所畫之位置，實已
    難以清楚辨識判斷其最初見到本件汽車之際，異議人是否業
    已駛越該路口停止線之情。再參諸證人陳明滿當庭尚證述本
    件汽車當時車速甚快，且係號誌甫變為紅燈時，其旋即觀看
    路口有無來車等情，是本件汽車確有可能於黃燈時即先行駛
    越楓林路路口停止線，待該路口燈號轉變為紅燈，然本件汽
    車仍在通過路口之際，始為警員目擊加以攔停。此外，復查
    無路口監視器錄影畫面可資佐證，故依卷內證據資料判斷，
    異議人是否確有本件闖紅燈直行之情形，既仍存有可合理懷
    疑之處，至多僅能依異議人所述，認定其駕駛本件汽車越過
    停止線時，該路口號誌係為黃燈之情。又行經交岔路口面對
    黃燈時，並無駕駛人不得超越停止線或進入路口行駛通過之
    規定，已如前述，是異議人駕車通過停止線時，路口號誌縱
    已顯示為黃燈，然非紅燈，異議人自仍屬有通行路權之駕駛
    者，是其繼續行駛而未於停止線內停車之行為，並非闖紅燈
    之違規行為甚明。
五、綜上所述，遍查本件卷內證據資料，既難以證明異議人確有
    原處分機關所裁罰之違規行為，原處分機關逕對異議人為上
    開處分，自有未洽。本件異議非無理由，應由本院將原處分
    撤銷，並為異議人不罰之諭知。
據上論斷，應依道路交通管理處罰條例第87條第2 項、道路交通
案件處理辦法第20條前段，裁定如主文。
中    華    民    國    98    年    8     月    6     日
                    交通法庭  法  官  張 兆 光
上列正本證明與原本無異。
如不服本裁定，應於裁定送達後五日內敘明抗告理由，向本院提
出抗告狀。
                              書記官  曹 秋 冬
中    華    民    國    98    年    8     月    10    日


司法院資訊處製作；財團法人民間司法改革基金會備份。
